【裁判字號】    89,訴,182
【裁判日期】    890915
【裁判案由】    重利等
【裁判全文】
臺灣嘉義地方法院刑事判決                          八十九年度訴字第一八二號
    公  訴  人  臺灣嘉義地方法院檢察署檢察官
    被      告  丙○○
右列被告因竊盜案件，經檢察官提起公訴（八十八年度偵字第七五○九號），本院判
決如左：
    主  文
丙○○無罪。
    理  由
一、公訴意旨略以：被告丙○○意圖為自己不法之所有，於民國八十五年間某日，在
    嘉義市○○街一八九巷十號，竊取丁○○之身分證一枚，並持向乙○○（涉嫌重
    利罪部分，另由本院審理中）借款數萬元。嗣經警在嘉義縣民雄鄉松山村立全新
    村二五八號查獲乙○○重利犯行時，發現丁○○之身分證在乙○○處，始循線知
    悉上情，因認被告丙○○涉有刑法第三百二十條第一項之竊盜罪嫌。
二、按犯罪事實，應依證據認定之，無證據不得推定其犯罪事實。又不能證明被告犯
    罪者，應諭知無罪之判決，刑事訴訟法第一百五十四條、第三百零一條第一項分
    別定有明文。再事實之認定，應憑證據，如未能發現相當證據，或證據不足證明
    ，自不能以推測或擬制之方法，以為裁判基礎；又認定犯罪事實所憑之證據，雖
    不以直接證據為限，間接證據亦包括在內；然無論直接或間接證據，其為訴訟上
    之證明，須於通常一般之人均不致於有所懷疑，而得確信其為真實之程度，始得
    據為有罪之認定，最高法院分別著有二十九年上字第三一０五號、四十年度台上
    字第八六號、七十六年度台上字第四九八六號判例可供參考。
三、公訴人認被告丙○○有本案犯行，無非係以同案被告乙○○及被害人丁○○於警
    訊及偵查中均一致否認被告丙○○所辯諸情，丁○○供稱八十五間因案入獄，出
    獄後發現家中遭竊，連身分證亦被竊等語；乙○○供稱係丙○○持丁○○之身分
    證向伊借款，交錢時丁○○並不在場等語。被告丙○○及丁○○均供稱彼此間並
    無仇隙，則丁○○自無誣陷被告丙○○之必要為主要論據。
四、訊據被告丙○○堅詞否認有何犯行，辯稱：當時係丁○○自己持身分證向乙○○
    借錢，伊擔任保證人等語。經查：
（一）雖被害人丁○○於警訊中指陳：「照片中的乙○○我不認識，我也沒有持身分
      證向乙○○借錢」、「（問：你說不認識乙○○，也沒有持身分證向乙○○借
      錢，為何你的身分證會在乙○○住處被警方查獲？）我也不知道，我自八十五
      年一月二十九日因犯安非他命案入獄，至八十五年九月十九日假釋出獄就發現
      我的住處被小偷侵入，而我的身分證及客廳用之冷氣機及電視機均失竊」（見
      警訊卷第三十頁背面）、「據丙○○說在八十七年你曾因缺錢而拿你的身分證
      託他向綽號『李仔』乙○○借錢，並親自拿你的身分證充作抵押，有無此事？
      ）丙○○說的是謊話，我從來不曾託丙○○或拿自己的身分證向任何人借錢：
      ：：」等語（見警訊卷第四十五頁正面），又於偵查中陳稱：「（問：是否曾
      經有把身分證交給丙○○？）沒有」、「（問：是否自己拿身分證給乙○○借
      錢？）沒有」等語（見偵查卷第五十一頁背面、第五十二頁背面），而同案被
      告乙○○亦於警訊中供稱：「：：：事實上，丁○○的身分證是另位被害人丙○○於八十六年間向我借錢時，除拿他自己的身分證外，更拿一張丁○○的身
      分證向我借錢供抵押用的」、「經警方出示丙○○的身分證影本，該影本照片
      中之人是否即是持丁○○失竊的身分證向你借錢的丙○○？）該影本照片上之
      人即是持丁○○失竊的身分證向我借錢的丙○○無誤，我可以肯定指認：：：
      」（見警訊卷第七頁正、背面）、「：：：他（即丁○○）並不曾向我借錢也
      不曾託丙○○向我借錢」、「丙○○拿他的身分證及丁○○的身分證向我借錢
      是在嘉義市○○路邊的小吃店，當時只有我們兩人在場，丁○○並不在場」、
      「：：：但確定是八十七年，丙○○拿丁○○及丙○○自己的身分證向我借錢
      ，當時在場的人有丙○○及我，兩個人而已」等語（見警訊卷第十頁背面、第
      十一頁正面），復於偵查中供陳：「（問：謝嘉有有無向你借過錢？）沒有」
      、「（問：警察在你家搜到身分證如何來的？）丙○○拿給我的」、「：：：
      交錢時丁○○並不在場」等語（見偵查卷第五十一頁背面），然其二人自始至
      終並未就何人竊取丁○○之身分證作明確之指訴，且同案被告乙○○於警訊及
      偵查中供述：「有：：：丁○○：：甲○○等八人的身分證各一枚，其中除甲○○是朋友外，其他七人均是向我借錢，因均未還錢，所以我暫時扣押他們的
      身分證：：：」（見警訊卷第一頁背面）、「（問：為何丁○○失竊的身分證
      會出現於你家中？）是八十六年間丙○○持他的身分證向我借錢時，另外向我
      表示丁○○也要向我借錢，因我對丁○○不熟，所以拒絕，他乃改口說是丁○○欠他錢，所以將他自己及丁○○的身分證留在我這邊」等語（警訊卷第十頁
      背面）、「因為丁○○也缺錢要借錢，這是丙○○與我說的，我拿了三萬元給
      丙○○，我向丙○○說算丙○○的帳：：：」、「（問：丁○○有無開本票給
      你）這麼久我忘了」等語（見偵查卷第五十一頁背面、第五十二頁背面），是
      不僅同案被告乙○○於被告究係於八十六年或八十七年持丁○○的身分證向其
      借錢及丁○○之身分證何以在其住處前後供述不一，且同案被告乙○○係丁○○向其借錢未還，所以扣押丁○○的身分證乙情，亦經其於警訊初訊時供承在
      卷，足見被害人丁○○及同案被告乙○○於警訊及偵查中所言，是否可採，殊
      值堪疑。
（二）再者，同案被告乙○○於本院調查時則供稱：「（問：認識丙○○、丁○○？
      ）認識丙○○，之前曾拿丁○○的身分證向我借錢，丁○○也在場，我不願意
      ，地點是在嘉義市○○○路」（見本院八十九年五月五日訊問筆錄）、「（問
      ：為何丁○○的身分證會在你那裡？）在新榮路的玉山銀行或小雅路的麵攤，
      我不知道那一次拿給我的，其中玉山銀行那次丁○○有去」、「（問：身分證
      到底誰拿給你的？）我忘記誰拿給我的，但我確定拿給我時我們三人【即丙○○、丁○○、乙○○】都在場，但我還是沒借他錢」（見本院八十九年七月六
      日訊問筆錄）、「（問：丁○○你有無借他錢？）我沒有親手拿給他錢，我忘
      了到底有無借他錢，我確定他拿身分證給我時，丁○○有在場」、「：：：第
      一次在丙○○租屋處時，我就有看到丁○○拿身分證給丙○○：：：」等語（
      見本院八十九年八月十五日訊問筆錄）；而經本院傳訊丁○○，丁○○亦陳稱
      ：「（問：丙○○有無偷你的身分證？）應該沒有，我沒有說他偷我的身分證
      」、「（問：你身分證何時丟的？）何時丟的，我不知道，但八十七年底我要
      找工作時才知道我身分證不見了」等語（見本院八十九年八月三十一日訊問筆
      錄），證人蔡志成於本院調查時證稱：「：：：我認識丁○○，有一天我們在
      小雅路的麵攤，我聽到丁○○拜託丙○○去向乙○○借錢，因為他不認識乙○○，至於有沒有借我就不知道了」等語（見本院八十九年七月六日訊問筆錄）
      ，是衡諸同案被告乙○○、被害人丁○○於本院調查時與其等警訊及偵查中所
      供之證詞及證人蔡志成之證詞觀之，姑不論乙○○究有無借錢給丁○○，然乙○○既於本院調查時數度確定其持有丁○○身分證時，丁○○亦有在場，且丁○○並無法對其身分證究竟何時遺失作明確之陳述，足見其等於警訊及偵查中
      之供述顯有瑕疵，自亦無法遽認丁○○之身分證即為被告所竊。故其等陳述前
      後既有不一，亦不足為不利被告認定之證據。
（三）況查，被告仍積欠同案被告乙○○新台幣二萬元尚未清償，此情為被告及同案
      被告乙○○自承在卷，則同案被告乙○○既迭次於警訊、偵查中及本院調查時
      坦承係收取與對價顯不相當之重利，其焉有可能於被告尚未償還自己借款之際
      ，復於被告持丁○○之身分證欲借款時，而仍再借予被告之理？且家中遭竊，
      衡情皆會報警處理，則被害人丁○○於警訊中自陳其當時未報案顯與常情有違
      （見警訊卷第三十頁背面）；又被害人丁○○於本院調查時復供陳：「（問：
      丙○○是否知道你家？）八十七年底他才知道我住長榮街」等語（見本院八十
      九年八月三十一日訊問筆錄），益證被告並無於八十五年間竊取丁○○的身分
      證至明。是綜據上述，自難僅憑被害人丁○○及同案被告乙○○有瑕疵之指訴
      ，遽為被告有罪之認定依據，此外，又查無其他積極證據足認被告有公訴人所
      指之犯行，依前揭條文及判例意旨，應認不能證明被告犯罪，依法應為無罪之
      諭知。
據上論斷，應依刑事訴訟法第三百零一條第一項，判決如主文。
本案經檢察官陳仁智到庭執行職務。
中      華      民      國    八十九    年      九      月   十五     日
                                臺灣嘉義地方法院刑事第一庭
                                審判長  法  官  陳  珍  如
                                        法  官  蔡  廷  宜
                                        法  官  黃  仁  勇
右正本證明與原本無異。
如不服本判決，應於判決送達後十日內向本院提出上訴狀( 應附繕本 )。
中      華      民      國    八十九    年      九      月      十五    日
                                        書記官  呂  權  芳


司法院資訊處製作；財團法人民間司法改革基金會備份。
